臺灣高等法院刑事判決　　　　　　　 100年度上易字第1988號
上　訴　人
即　被　告　江美娟
上列上訴人即被告因詐欺案件，不服臺灣臺北地方法院100 年度
易字第1520號，中華民國100 年8 月5 日第一審判決（起訴案號
：臺灣臺北地方法院檢察署100 年度偵字第5109號），提起上訴
，本院判決如下：
    主  文
上訴駁回。
    理  由
一、按不服地方法院之第一審判決而上訴者，應向管轄第二審之
    高等法院為之。上訴書狀應敘述具體理由，上訴書狀未敘述
    上訴理由者，應於上訴期間屆滿後20日內補提理由書於原審
    法院，逾期未補提者，原審法院應定期間先命補正；第二審
    法院認為上訴書狀未敘述理由或上訴有第362 條前段之情形
    者，應以判決駁回之，但其情形可以補正而未經原審法院命
    其補正者，審判長應定期間先命補正，刑事訴訟法第361 條
    、第367 條，分別定有明文。所謂上訴書狀應敘述具體理由
    ，必係依據卷內既有訴訟資料或提出新事證，指摘或表明第
    一審判決有何採證認事、用法或量刑等足以影響判決本旨之
    不當或違法，而構成應予撤銷之具體事由，始克當之（例如
    ：依憑證據法則具體指出所採證據何以不具證據能力，或依
    憑卷證資料，明確指出所為證據證明力之判斷如何違背經驗
    、論理法則）；倘僅泛言原判決認定事實錯誤、違背法令、
    量刑失之過重或輕縱，而未依上揭意旨指出具體事由，或形
    式上雖已指出具體事由，然該事由縱使屬實，亦不足以認為
    原判決有何不當或違法者（例如：對不具有調查必要性之證
    據，法院未依聲請調查亦未說明理由，或援用證據不當，但
    除去該證據仍應為同一事實之認定），皆難謂係具體理由，
    俾與第二審上訴制度旨在請求第二審法院撤銷、變更第一審
    不當或違法之判決，以實現個案救濟之立法目的相契合，並
    節制濫行上訴（最高法院97年度臺上字第892 號判決參照）
    。是以上訴人之上訴書狀或補提之上訴理由書，雖有敘述上
    訴理由，惟並未具體敘述第一審判決有上述違法、不當情形
    ，即與未敘述具體理由無異，其所為上訴，即不符合上訴之
    法定要件。
二、經查，本件原判決以上訴人即被告江美娟（簡稱被告）於偵
    、審時之供述、告訴人彭宇於警詢中之指述、第一商業銀行
    南門分行民國100 年1 月14日一南門字第00013 函及所附被
    告存款帳戶（帳號為00000000000 號）開戶資料、交易明細
    （見偵查卷第11頁至第16頁）、告訴人提出之第一商業銀行
    自動櫃員機交易明細表（見偵查卷第7 頁至第10頁）等為據
    ，認定被告依一般社會生活之通常經驗，本可預見將金融機
    構帳戶提供不相識之人使用，可能幫助犯罪集團作為不法收
    取他人款項之用，但仍以縱若有人持以犯罪亦無違反其本意
    ，而基於幫助他人詐欺取財之不確定故意，於99年9 月17日
    至同年10月20日間之某時日，將其所有第一商業銀行南門分
    行存款帳戶之存摺、提款卡及密碼，在臺灣地區某處，交付
    予姓名年籍不詳之成年人使用，該人及所屬詐騙集團成員即
    以之為工具，基於意圖為自己不法所有之犯意，於99年10月
    間，以稱「溏心」，在奇摩雅虎交友網上，佯稱伴遊之名
    要求彭宇匯款，彭宇未察而陷於錯誤，依指示陸續匯款，其
    中一筆是於同年月20日，以無卡存款方式，將新臺幣（下同
    ）8 萬元存入被告上開銀行帳戶內，當日即旋為詐騙集團成
    員以跨行提款方式，由自動櫃員機內將該筆存款全數提領，
    確有幫助詐欺取財之犯行。並說明被告提供所有帳戶存摺、
    金融卡及密碼，所實施者並非構成要件之行為，僅係與以詐
    騙集團助力，使之易於實施上開詐欺取財犯行，核屬幫助犯
    ，又因該他人及所屬詐騙集團成員所為係犯詐欺取財罪，是
    被告所為，係犯刑法第30條第1 項、第339 條第1 項之幫助
    詐欺取財罪，被告幫助他人犯罪，為幫助犯，爰依刑法第30
    條第2 項規定減輕其刑。另審酌被告任意提供帳戶與他人使
    用，足以助長詐騙集團財產犯罪之風氣，影響社會正常交易
    安全，增加被害人尋求救濟之困難，並使犯罪之追查趨於複
    雜，且被告犯後矢口否認犯行，犯罪後態度不佳等一切情狀
    ，量處有期徒刑4 月，並諭知易科罰金之折算標準等情，均
    已詳敘其所憑證據、認定理由及量刑依據，從形式上觀察並
    無任何採證認事、用法或量刑之不當或違法。被告收受判決
    後提起本件第二審上訴，其上訴理由略以：被告為具正當職
    業之人，並無犯罪為他人牟利之動機，且被告收入穩定兼無
    超出其能力之負債，亦無需助人犯罪牟利；又被告於提款卡
    書寫密碼，係屬個人習慣，且該密碼為個人生日，衡情亦不
    似為至交付詐欺集團當用之密碼，竟原審就被告之理由未為
    詳察，僅以悖於常情等語，逕為被告有罪判決，被告萬難甘
    服云云，指摘原審判決不當。惟被告所為幫助詐欺取財之犯
    行，業經原審詳敘其認定之理由，是核被告之上訴意旨，要
    係徒憑己意，就原審之認事用法空言爭執，顯非依據卷內既
    有訴訟資料或提出新事證，指摘或表明第一審判決有何採證
    認事、用法或量刑等足以影響判決本旨之不當或違法，而構
    成應予撤銷之具體事由。揆諸上開規定及說明，本件上訴顯
    無具體理由而不合法定程式，應予駁回，並不經言詞辯論為
    之。
三、據上論斷，應依刑事訴訟法第367 條前段、第372 條，判決
    如主文。
中    華    民    國    100    年    9    月    5     日
                  刑事第十九庭  審判長法  官  鄧振球
                                      法  官  張江澤
                                      法  官  潘翠雪
以上正本證明與原本無異。
不得上訴。
                                      書記官  朱家賢
中    華    民    國   100    年    9     月    6     日
附錄：本案論罪科刑法條全文
中華民國刑法第30條
幫助他人實行犯罪行為者，為幫助犯。雖他人不知幫助之情者，
亦同。
幫助犯之處罰，得按正犯之刑減輕之。
中華民國刑法第339條（普通詐欺罪）
意圖為自己或第三人不法之所有，以詐術使人將本人或第三人之
物交付者，處 5 年以下有期徒刑、拘役或科或併科 1 千元以下
罰金。
以前項方法得財產上不法之利益或使第三人得之者，亦同。
前二項之未遂犯罰之。